臺灣士林地方法院刑事判決
110年度審易字第1246號
公  訴  人  臺灣士林地方檢察署檢察官
被      告  周子



上列被告因業務侵占案件，經檢察官提起公訴（109年度偵字第2
0746號），因被告於準備程序中就被訴事實為有罪之陳述，經告
知簡式審判程序之旨，並聽取當事人之意見後，經本院合議庭裁
定由受命法官獨任進行簡式審判程序，判決如下：
    主  文
周子犯業務侵占罪，處有期徒刑陸月，如易科罰金，以新臺幣
壹仟元折算壹日。緩刑貳年，並應依附表二所示方式向柯麗君支
付損害賠償。
    事實及理由
一、程序部分
    按除被告所犯為死刑、無期徒刑、最輕本刑為3年以上有期
    徒刑之罪或高等法院管轄第一審案件者外，於第一次審判期
    日前之準備程序進行中，被告先就被訴事實為有罪之陳述時
    ，審判長得告知被告簡式審判程序之旨，並聽取當事人、代
    理人、辯護人及輔佐人之意見後，裁定進行簡式審判程序，
    刑事訴訟法第273條之1第1項定有明文。經核本案被告周子
    所犯係死刑、無期徒刑、最輕本刑為3年以上有期徒刑以外
    之罪，其於準備程序中就被訴事實為有罪之陳述，經告知簡
    式審判程序之旨，並聽取公訴人、被告之意見後，本院合議
    庭爰依首揭規定，裁定由受命法官獨任進行簡式審判程序。
    是本案之證據調查，依同法第273條之2規定，不受同法第15
    9條第1項、第161條之2、第161條之3、第163條之1，及第16
    4條至170條所規定證據能力認定及調查方式之限制，合先敘
    明。
二、本案犯罪事實及證據，除均引用檢察官起訴書之記載（如附
    件）外，另更正並補充如下：
　㈠事實部分：起訴書附表所載被告業務侵占犯行之時間、金額
    應更正為如本判決附表一所示；犯罪事實欄一第5行關於「
    附表」之記載應更正為「本判決附表一」、第7行關於「1萬
    9,365元」之記載更正為「1萬6,705元」。
　㈡證據部分補充：被告於本院民國110年10月8日準備程序及審
    理中所為之自白。
三、論罪科刑
　㈠按業務侵占罪之成立，以因執行業務而持有他人之物為前提
    ，倘行為人基於業務關係合法持有他人之物，而於持有狀態
    繼續中，擅自處分或易持有為所有之意思而逕為所有人之行
    為，即足當之。經查，被告於案發時受僱於告訴人柯麗君，
    擔任瘋殼子通訊八里店員工一職，負責銷售手機殼等相關商
    品並保管當班期間之營收款項，為從事業務之人，其於附表
    一所示時間，將其業務上保管之營收款項共計新臺幣（下同
    ）1萬6,705元，變易持有為所有之意而侵占入己，是核其所
    為，係犯刑法第336條第2項之業務侵占罪。
　㈡被告先後於附表一所示時間侵占其保管之營收款項之舉，係
    出於同一目的，且係於密切接近之時地實施，侵害同一之法
    益，各行為之獨立性極為薄弱，依一般社會健全觀念，在時
    間差距上，難以強行分開，在刑法評價上，以視為數個舉動
    之接續施行，合為包括之一行為予以評價，較為合理，應認
    屬接續犯，而僅論以一業務侵占罪。
　㈢爰審酌被告未能謹守分際，貪圖一己之利，侵占業務上所保
    管之款項，違背其與告訴人間之信賴關係，致生損害於告訴
    人之財產，法治觀念容有不足，應予非難，衡以其犯後坦承
    犯行，並與告訴人成立調解，願分期賠償告訴人4萬元，並
    已當庭給付2萬元，此有本院110年度審附民移調字133號調
    解筆錄、告訴人出具之收據在卷可稽，足見其犯後態度尚佳
    ，且其無前科，素行良好，有臺灣高等法院被告前案紀錄表
    在卷可按，暨考量其犯罪之動機、手段、情節、告訴人所受
    損害，及被告自陳國中畢業之教育智識程度、目前從事服務
    業、月薪約3萬元、單身、尚有母親待其扶養之家庭生活經
    濟狀況（見本院110年度審易字第1246號卷110年10月8日審
    判筆錄第4至5頁）等一切情狀，量處如主文所示之刑，並諭
    知易科罰金之折算標準。
四、查被告前未曾因故意犯罪受有期徒刑以上刑之宣告，已如前
    述，其因一時失慮，致罹刑典，所為固屬不當，惟其事後已
    坦承犯行，並以賠償告訴人4萬元之條件與告訴人成立調解
    ，且已賠償告訴人2萬元，餘款則以如附表二所示方式分期
    給付，告訴人亦表示願意給被告緩刑自新之機會，有前引本
    院調解筆錄、收據可參，堪信其經此偵審程序及刑之宣告後
    ，當已知所警惕，本院因認前開對被告所宣告之刑以暫不執
    行為適當，爰依刑法第74條第1項第1款之規定諭知緩刑2年
    ，以啟自新；另為兼顧告訴人之權益保障，爰參酌被告與告
    訴人間之調解內容，依刑法第74條第2項第3款規定，附加緩
    刑條件如附表二所示。又倘被告違反前開緩刑條件，且情節
    重大，足認原宣告之緩刑難收其預期效果，而有執行刑罰之
    必要時，檢察官得依刑法第75條之1第1項第4款規定撤銷其
    緩刑之宣告，併此敘明。
五、沒收部分
　　按犯罪所得，屬於犯罪行為人者，沒收之；於全部或一部不
    能沒收或不宜執行沒收時，追徵其價額；又犯罪所得已實際
    合法發還被害人者，不予宣告沒收或追徵，刑法第38條之1
    第1項前段、第3項、第5項分別定有明文。經查：被告於本
    判決附表一所示時間侵占業務上保管之款項共計1萬6,705元
    ，均屬被告之犯罪所得，本應就該等所得宣告沒收，然被告
    已先給付2萬元予告訴人，業如前述，其返還之金額已超過
    本案所獲之犯罪所得，足認本案犯罪所得均已實際發還被害
    人，是依刑法第38條之1第5項之規定，不予宣告沒收。
據上論斷，應依刑事訴訟法第273條之1第1項、第299條第1項前
段，刑法第336條第2項、第41條第1項前段、第74條第1項第1款
、第2項第3款，刑法施行法第1條之1第1項，判決如主文。
本案經檢察官林彥均提起公訴，由檢察官李清友到庭執行職務。
中　　華　　民　　國　　110 　年　　11　　月　　26　　日
                  刑事第九庭  法  官  陳秀慧  
以上正本證明與原本無異。
如不服本判決應於收受送達後20日內，向本院提出上訴書狀，並
應敘述具體理由。其未敘述上訴理由者，應於上訴期間屆滿後20
日內向本院補提理由書（均須按他造當事人之人數附繕本）「切
勿逕送上級法院」。若因疫情而遲誤不變期間，得向法院聲請回
復原狀。
                              書記官  陳建宏
中　　華　　民　　國　　110 　年　　11　　月　　26　　日
附錄本案論罪科刑法條全文：
中華民國刑法第336條
對於公務上或因公益所持有之物，犯前條第1項之罪者，處1年以
上7年以下有期徒刑，得併科15萬元以下罰金。
對於業務上所持有之物，犯前條第1項之罪者，處6月以上5年以
下有期徒刑，得併科9萬元以下罰金。
前二項之未遂犯罰之。
附表一：
編號 時間 侵占金額(新臺幣) 1 109年4月12日 630元 2 109年4月15日 1,380元 3 109年4月17日 1,300元 4 109年4月29日 310元 5 109年5月7日  1,962元 （起訴書誤載被告陳報之金額5,568元為5,048元，並誤算侵占金額為2,482元）    6 109年5月16日 1,410元   7 109年5月18日 880元 8 109年5月19日 590元 （起訴書誤載被告陳報之金額3,120元為2,880元，並誤算侵占金額為830元） 9 109年5月22日 310元 10 109年5月23日 1,238元 11 109年5月29日 1,705元 12 109年5月31日 350元 13 109年6月5日 1,090元 （起訴書誤載被告陳報之金額6,250元為4,560元，並誤算侵占金額為2,780元） 14 109年6月6日 1,400元 15 109年6月11日 1,400元 16 109年6月16日 750元 （起訴書誤載實際營收金額3,880元為4,190元，並誤算侵占金額為1,060元） 總計 1萬6,705元  
附表二：
被告應履行之負擔 周子應向柯麗君支付新臺幣（下同）貳萬元。履行方式為：自民國一一０年十一月起，按月於每月十八日前匯款壹萬元至柯麗君指定之中國信託銀行帳戶（帳號與戶名如本院110年度審附民移調字第133號調解筆錄附件所示），至清償完畢為止，如有一期未給付，視為全部到期。 
附件：　　
臺灣士林地方檢察署檢察官起訴書
                                    109年度偵字第20746號
　　被　　　告　周子　女　20歲（民國00年00月00日生）
　　　　　　　　　　　　住新北市○○區○○路0段000號12樓
　　　　　　　　　　　　居新北市○○區○○○路00號8樓
　　　　　　　　　　　　國民身分證統一編號：Z000000000號
上列被告因業務侵占案件，已經偵查終結，認應提起公訴，茲將
犯罪事實及證據並所犯法條分敘如下：
　　　　犯罪事實
一、周子為址設新北市○○區○○路0段000號瘋殼子通訊八里店(下
    稱通訊八里店)員工，負責銷售手機殼等相關商品，為從事
    業務之人，詎其竟利用職務之便，意圖為自己不法之所有，
    基於業務侵占之接續犯意，自民國109年4月12日起至同年6
    月16日為止，於如附表所示時間，在上址店內，利用職務之
    機會，將業務上所持有如附表所示之現金侵占入己，以此方
    式侵占通訊八里店之財物總計新臺幣(下同)1萬9,365元。嗣
    該店店長柯麗君核對店內帳務察覺，經請店員陳巧蓁檢視店
    內監視錄影器畫面核對周子所製作每日營業報表金額，始
    查悉上情。
二、案經柯麗君委請陳巧蓁訴由新北市政府警察局汐止分局報告
    偵辦。
　　　　證據並所犯法條
一、證據清單及待證事實：
編號 證據名稱 待證事實 1 被告周子瑜於警詢及偵查中之供述 被告矢口否認有何業務侵占犯行，辯稱：伊顧店的當天營業額和告訴代理人陳巧蓁調取監視器計算之營業額有出入，係因為公司有規定，朋友和家人來店內消費可以打7折優惠。至於監視器畫面上會出現有收取客人的錢，但沒有放到收銀機的情形，是因為伊自己也有在蝦皮購物網站經營3C賣場，伊會叫客人來店裡面交，貨源是伊自己找廠商進貨，有時伊也會先借收銀機裡的現金去買飯，等伊領完錢就會放回收銀機，監視器畫面沒有拍到伊把錢放回去，是因為監視器畫面都是斷斷續續，或是黑屏，或是人可能還沒走來，下一秒就跳至另一個畫面，並不是連續畫面。伊有時在下班前從店內拿走商品，是因為其他分店要調貨，伊會把商品帶回去，隔天要去上班時順便把貨拿去其他分店，公司也同意伊可以先拿店內的商品，只要伊紀錄在打卡單上，事後再從薪資扣掉。有時為了讓營業額好看一點，會把些許的營業額挪作其他日的營業額，不只伊會這樣做，很多員工都會，而且告訴代理人所說的來客表是後期才有的，剛開始來八里店上班時，還沒有這個東西，監視器畫面上會看到朋友有拿取店內商品卻未付錢，是因為公司有寄片本，客人如果買很多玻璃貼，可以寄在店內，事後再貼云云。 2 告訴代理人陳巧蓁於警詢及偵查中之指訴 證明被告於如附表所示時間，業務侵占如附表所示現金之事實。 3 證人即負責監看監視錄影畫面人員蔡欣容於偵查中之證述 ①證明證人蔡欣容負責檢視店內監視器畫面時僅看見被告在店內面交自行販售之面膜，未見被告有自行販售手機商品，且被告販售面膜之金額，亦未計入帳務監控總表內之事實。 ②證明證人蔡欣容將實際聽到及看到商品販售情形及被告收取之金額計入109年4月至6月帳務監控總表之事實。 ③證明證人蔡欣容聽看監視錄影器製作109年4月至6月帳務監控總表時，若有打折之情形，是直接紀錄最後成交之金額之事實。 4 證人即負責監看監視錄影畫面人員黃于玲於偵查中之證述 ①證明店內監視器需有感應到動作始啟動錄影功能之事實。 ②證明證人黃于玲將實際聽到及看到商品販售情形及被告收取之金額計入109年4月至6月帳務監控總表之事實。 ③證明證人蔡欣容聽看監視錄影器製作109年4月至6月帳務監控總表時，若有打折之情形，是直接紀錄最後成交之金額之事實。 5 店內監視器影像光碟1張、本署檢察事務官110年2月3日勘驗筆錄1份、被告所製作營業報表、告訴代理人所提供109年4月至6月帳務監控總表各1份 ①證明被告確有從店內收銀機內拿取現金，及從店內拿取商品之事實。 ②證明被告於109年4月12日起至同年6月16日為止，共有17日陳報之營業金額少於實際收取之現金，證明被告係以每日少量拿取 店內收入現金之方式為業務侵占之事實。 
二、核被告周子所為，係犯刑法第336條第2項業務侵占罪嫌。
    被告如附表所示多次業務侵占犯行，均係利用同一機會，在
    密接之時、地，本於單一犯意接續進行，應包括於一行為予
    以評價，請以接續犯論處。按犯罪所得屬於犯罪行為人者，
    沒收之，於全部或一部不能沒收或不宜執行沒收時，追徵其
    價額，刑法第38條之1 第1項前段、第3 項分別定有明文。
    本件被告之犯罪所得為1萬9,365元，請依刑法第38條之1 第
    1 項前段、第3 項之規定，宣告沒收，且於全部或一部不能
    沒收或不宜執行沒收時，追徵其價額。 
三、至告訴及報告意旨認被告周子於如附表所示時間，亦有利
    用職務之機會，拿取該店商品而未結帳，另涉刑法第336條
    第2項之業務侵占罪嫌，然查，經本署檢察官指揮檢察事務
    官勘驗店內監視器錄影影像，雖有見被告從店內拿取商品而
    未結帳之情形，惟觀諸被告所提供通訊軟體對話截圖15張，
    確有其他同事向被告調貨，並委請被告將貨物協助帶往其他
    分店乙情，有上開LINE對話紀錄截圖附卷可參，則被告有否
    為自己不法所有意圖而將告訴意旨所指商品侵占入己等情，
    仍屬有疑，自難僅因告訴人之指訴情節，即對被告為不利之
    認定，惟此部分如成立犯罪，因與前開起訴部分，核屬接續
    犯之法律上同一案件，自應為前開起訴效力所及，爰不另為
    不起訴處分，併此敘明。
四、依刑事訴訟法第251條第1項提起公訴。
　　此　致
臺灣士林地方法院
中　　華　　民　　國　 110　　年　　8 　　月　　19　　日
                            檢  察  官 林  彥  均    
本件正本證明與原本無異
中　　華　　民　　國　 110　　年　　8 　　月　　24　　日
                            書  記  官 黃  麗  菁
所犯法條
中華民國刑法第336條
對於公務上或因公益所持有之物，犯前條第 1 項之罪者，處 1
年以上 7 年以下有期徒刑，得併科 15 萬元以下罰金。
對於業務上所持有之物，犯前條第 1 項之罪者，處 6 月以上 5
年以下有期徒刑，得併科 9 萬元以下罰金。
前二項之未遂犯罰之。

附表
編號 犯罪時間 損失或短缺金額 (單位：新臺幣) 1 109年4月12日 5550元(告訴代理人聽取監視器畫面結帳金額)-4920元(被告陳報當日之營業金額)=630元 2 109年4月14日 930元(告訴代理人聽取監視器畫面結帳金額)-1030元(被告陳報當日之營業金額)=多100元 3 109年4月15日 5850元(告訴代理人聽取監視器畫面結帳金額)-4470元(被告陳報當日之營業金額)=1380元 4 109年4月17日 5710元(告訴代理人聽取監視器畫面結帳金額)-4410元(被告陳報當日之營業金額)=1300元 5 109年4月29日 4060元(告訴代理人聽取監視器畫面結帳金額)-3750元(被告陳報當日之營業金額)=310元 6 109年5月7日  7530元(告訴代理人聽取監視器畫面結帳金額)-5048元(被告陳報當日之營業金額)=2482元    7 109年5月16日 7686元(告訴代理人聽取監視器畫面結帳金額)-6276元(被告陳報當日之營業金額)=1410元 8 109年5月18日 3220元(告訴代理人聽取監視器畫面結帳金額)-2340元(被告陳報當日之營業金額)=880元 9 109年5月19日 3710元(告訴代理人聽取監視器畫面結帳金額)-2880元(被告陳報當日之營業金額)=830元 10 109年5月22日 1570元(告訴代理人聽取監視器畫面結帳金額)-1260元(被告陳報當日之營業金額)=310元 11 109年5月23日 4668元(告訴代理人聽取監視器畫面結帳金額)-3430元(被告陳報當日之營業金額)=1238元 12 109年5月29日 6745元(告訴代理人聽取監視器畫面結帳金額)-5040元(被告陳報當日之營業金額)=1705元 13 109年5月31日 4063元(告訴代理人聽取監視器畫面結帳金額)-3713元(被告陳報當日之營業金額)=350元 14 109年6月5日 7340元(告訴代理人聽取監視器畫面結帳金額)-4560元(被告陳報當日之營業金額)=2780元 15 109年6月6日 6090元(告訴代理人聽取監視器畫面結帳金額)-4690元(被告陳報當日之營業金額)=1400元 16 109年6月11日 4190元(告訴代理人聽取監視器畫面結帳金額)-2790元(被告陳報當日之營業金額)=1400元 17 109年6月16日 4190元(告訴代理人聽取監視器畫面結帳金額)-3130元(被告陳報當日之營業金額)=1060元 總計 1萬9365元